臺灣臺北地方法院刑事判決　　　　　　　93年度訴字第1630號
公　訴　人　臺灣臺北地方法院檢察署檢察官
被　　　告　甲○○
上列被告因商業會計法等案件，經檢察官提起公訴（93年度偵緝
字第829 號），因被告於準備程序中就犯罪事實為有罪之陳述，
經本院合議庭裁定由受命法官獨任進行簡式審判程序審理，本院
判決如下：
    主  文
甲○○共同連續商業負責人，以明知為不實之事項，而填製會計
憑證，處有期徒刑伍月，如易科罰金，以參佰元折算壹日。
    事      實
一、甲○○明知自己未曾出資，竟以新台幣（下同）1,800 元之
    代價，接受自稱「周銘陽」、真實姓名年籍均不詳之成年男
    子之邀，提供
    ，具名登記為祥瑞實業有限公司（下稱祥瑞公司，址設台北
    市○○○路○段1 號14樓之15）之負責人，為商業會計法所
    規定之商業負責人，以製作會計憑證為其附隨業務。詎其明
    知祥瑞公司係虛設之行號，並無銷貨之事實，竟與「周銘陽
    」共同基於幫助他人逃漏營業稅捐及填製不實會計憑證之概
    括犯意聯絡，使祥瑞公司於同年3月至4月間，在未實際交易
    及出貨之情況下，連續多次填製如附表所示內容不實之統一
    發票會計憑證72紙，總計開立發票銷售額共5,590萬6,206元
    ，並分別持交如附表所示鴻華化學工業股份有限公司等24家
    公司（虛開發票之金額、幫助各公司逃漏稅額均詳如附表所
    示）做為進貨支出憑證，供各公司申報營業稅時用以申報進
    項支出，幫助各公司納稅義務人以此不正當方法逃漏如附表
    所示稅額之營業稅，總計幫助他人逃漏之營業稅額為129 萬
    5,315 元，足以生損害於稅捐稽徵機關課徵稅捐之公平及正
    確性。嗣經高雄縣政府稅捐稽徵處發覺轄下龍港工業股份有
    限公司有虛增營業額之情事，而函請財政部台北市國稅局調
    查，始循線查知上情。
二、案經臺北市稅捐稽徵處移送台灣台北地方法院檢察署檢察官
    偵查起訴。
    理      由
一、上開事實，業據被告甲○○於偵查及本院審理時坦承不諱（
    見93年度偵緝字第829 號卷第15-16頁、第31-33頁，本院卷
    第52頁、第59-61 頁），並有祥瑞公司設立登記案卷（見同
    偵卷第101-136頁）、財政部台北市國稅局93年9月16日財北
    國稅審三字第0930006353號函檢附銷貨統一發票進項買受人
    申報扣抵查核名冊暨清單1 份（見同偵卷第77-100頁）、祥
    瑞公司涉嫌虛設行號相關資料分析表及統一發票附卷可稽，
    核與被告前開任意性之自白相符。是本件事證明確，被告幫
    助逃漏稅捐及共同填製不實會計憑證之犯行堪以認定。
二、被告係祥瑞公司之董事，為公司法第8 條規定之公司負責人
    ，並為商業會計法第4 條所規定之商業負責人，且係從事業
    務之人，以製作會計憑證為其附隨業務。再統一發票為商業
    會計法第15條第1 款所稱證明事項之經過，而為造具記帳憑
    證所根據之原始憑證，為商業會計憑證。被告明知無銷貨之
    事實，開立不實之統一發票，自屬明知為不實之事項而填製
    會計憑證，且足生損害於稅捐稽徵機關對於稅捐稽徵之正確
    性。核被告所為，係犯稅捐稽徵法第43條第1 項幫助納稅義
    務人以不正當方法逃漏稅捐罪及商業會計法第71條第1 款商
    業負責人以明知為不實事項填製會計憑證罪。而商業會計法
    第71條第1 款以明知為不實之事項，而填製會計憑證之罪，
    原即含有業務上登載不實之本質，亦即商業會計法該條款之
    罪為刑法第215 條業務上登載不實罪之特別法，自應優先適
    用，應逕論以商業會計法第71條第1 款之罪。被告為商業負
    責人，與未具商業負責人身份之自稱「周銘陽」、真實姓名
    年籍均不詳之成年男子間，有犯意聯絡及行為分擔，依刑法
    第31條第1項、第28條之規定，仍為商業會計法第71條第1款
    、稅捐稽徵法第43條第1 項之罪之共同正犯。又被告先後多
    次開立如附表所示之統一發票，幫助如附表所示納稅義務人
    逃漏稅捐，其行為之時間緊接，犯意概括，所犯構成要件相
    同，為連續犯，分別論以一連續商業負責人以明知不實事項
    填製會計憑證罪及連續幫助逃漏稅捐罪。另被告所犯上開二
    罪間有方法目的之牽連關係，應從一重之連續商業負責人以
    明知不實事項填製會計憑證罪處斷。爰審酌：(1)被告因僅有
    國小學歷，始為1,800 元酬勞之小利，同意具名擔任虛設行
    號負責人之犯罪動機、目的及手段；(2)供「周銘陽」得以該
    虛設行號開立統一發票予如附表所示各納稅義務人虛列進項
    支出，俾便逃漏營業稅，影響主管機關稅捐稽徵之正確性，
    所虛開統一發票金額及幫助他人逃漏稅金額鉅大之危害；(3)
    犯後坦承所為，態度尚佳，非無悔悟之心，以及參與本件犯
    罪之主導性非高等一切情狀，量處如主文所示之刑，並諭知
    易科罰金之折算標準。
據上論斷，應依刑事訴訟法第299條第1項前段，商業會計法第71
條第1款，稅捐稽徵法第43條第1項，刑法第11條前段、第28條、
第31條第1項、第56條、第55條、第41條第1項前段，罰金罰鍰提
高標準條例第2條，判決如主文。
本案經檢察官蕭斌志到庭執行職務。
中　　華　　民　　國　　94　　年　　3 　　月　　23　　日
　　　　　　　　　    刑事第七庭    法　官　林孟皇
以上正本證明與原本無異。
如不服本判決，應於判決送達後10日內，向本院提出上訴狀。
　　　　　　　　　　　　　　　    　書記官　李典育
中　　華　　民　　國　　94　　年　　3 　　月　　23　　日
附錄本案論罪科刑法條全文：
商業會計法第七十一條
商業負責人、主辦及經辦會計人員或依法受託代他人處理會計事
務之人員有左列情事之一者，處五年以下有期徒刑、拘役或科或
併科新台幣十五萬元以下罰金：
一、以明知為不實之事項，而填製會計憑證或記入帳冊者。
二、故意使應保存之會計憑證、帳簿報表滅失毀損者。
三、意圖不法之利益而偽造、變造會計憑證、帳簿報表內容或撕
    毀其頁數者。
四、故意遺漏會計事項不為記錄，致使財務報表發生不實之結果
    者。
五、其他利用不正當方法，致使會計事項或財務報表發生不實之
    結果者。
稅捐稽徵法第四十三條
教唆或幫助犯第四十一條或第四十二條之罪者，處三年以下有期
徒刑、拘役、或科新台幣六千元以下罰金。
執行業務之律師或會計師犯前項之罪者，加重其刑至二分之一。
